臺灣屏東地方法院刑事判決
                                     110年度訴緝字第29號
公  訴  人  臺灣屏東地方檢察署檢察官
被      告  李勇強


指定辯護人  本院公設辯護人  謝弘章
上列被告因違反毒品危害防制條例案件，經檢察官提起公訴（10
9年度偵字第5373號），本院判決如下：
    主  文
李勇強共同販賣第二級毒品，累犯，處有期徒刑肆年。
未扣案之販賣毒品所得新臺幣伍仟元沒收，於全部或一部不能沒
收或不宜執行沒收時，追徵其價額。
    事  實
一、李勇強與林志輝（業經本院另行判決有罪在案）均明知甲基
    安非他命係毒品危害防制條例第2條第2項第2款所列之第二
    級毒品，依法不得販賣、持有，竟共同基於販賣第二級毒品
    甲基安非他命以營利之犯意聯絡，先由林志輝於民國108年1
    2月2日14時53分、15時12分、15時27分、23時、108年12月3
    日12時24分、12時52分許，以其所有之門號0000000000號行
    動電話與李遠昌所持用之門號0000000000號行動電話通話聯
    繫購買甲基安非他命事宜後，於108年12月3日13時許，李勇
    強與林志輝前往李遠昌位於屏東縣○○鄉○○路00○0號住處，由
    李勇強交付重量不詳之甲基安非他命1包予李遠昌，李遠昌
    並當場交付新臺幣（下同）5,500元予李勇強，李勇強再將
    其中500元交予林志輝。
二、案經屏東縣政府警察局移送臺灣屏東地方檢察署檢察官偵查
    起訴。
    理  由
一、證據能力方面：
    按被告以外之人於審判外之言詞或書面陳述，除法律有規定
    者外，不得作為證據，刑事訴訟法第159條第1項固定有明文
    。惟被告以外之人於審判外之陳述，雖不符同法第159條之1
    至之4之規定，而經當事人於審判程序同意作為證據，法院
    審酌該言詞陳述或書面陳述作成時之情況，認為適當者，亦
    得為證據，同法第159條之5第1項，亦規定甚明。查本院下
    列所引用具傳聞性質之證據，被告李勇強及其辯護人均同意
    有證據能力（見本院110年度訴緝字第29號卷《下稱本院訴緝
    卷》第89、133頁），基於尊重當事人對於傳聞證據之處分權
    ，及證據資料愈豐富，愈有助於真實發現之理念，又本院審
    酌該等證據之作成情況，並無違法取證或其他瑕疵，且與本
    案均具關聯性，認為以之作為證據為適當，參諸上開規定，
    自均具證據能力。
二、事實認定部分：
  ㈠上揭犯罪事實，業據被告李勇強於警詢、偵查及本院審理中
    坦承不諱（見他卷第190-194、325-327頁；本院訴緝卷第88
    、132頁），核與證人即同案被告林志輝（見他卷第84-89、
    161-163頁）、證人即購毒者李遠昌（見他卷第36-39、171-
    176、272-273頁）分別於警詢、偵查中之證述相符，並有通
    聯調閱查詢單、相片影像資料查詢結果、通訊監察譯文、證
    人李遠昌指認被告李勇強之指認犯罪嫌疑人紀錄表、犯罪嫌
    疑人指認表、真實姓名對照表及同案被告林志輝指認被告李
    勇強之指認犯罪嫌疑人紀錄表、犯罪嫌疑人指認表、真實姓
    名對照表等件在卷可稽（見他卷第49、91-93、95-103、225
    、229-233、258-260、262-264頁），足認被告李勇強前揭
    自白核與事實相符，得採為認定事實之證據。
  ㈡另按政府為維護人民健康及社會秩序，對於非法販賣毒品之
    行為查緝甚嚴，非可公然為之，況甲基安非他命價格並非低
    廉，取得亦屬不易，茍無利可圖，應無理由甘冒重刑之危險
    ，衡情應有從中賺取買賣差價牟利之意圖，且被告李勇強亦
    於本院準備程序中供承「我賣毒品可以得到的好處是上手會
    免費給我毒品吸食，我賺到的是量差」等情（見本院訴緝卷
    第88頁），顯見被告李勇強確有營利之意圖。
  ㈢綜上所述，本案事證明確，被告李勇強上開犯行洵堪認定，
    應依法論科。
三、論罪科刑：
  ㈠按行為後法律有變更者，適用行為時之法律。但行為後之法
    律有利於行為人者，適用最有利於行為人之法律，刑法第2
    條第1項定有明文。查毒品危害防制條例第4條第2項、第17
    條第2項均於109年1月15日修正公布施行，並自同年7月15日
    起生效，修正前毒品危害防制條例第4條第2項係規定：「製
    造、運輸、販賣第二級毒品者，處無期徒刑或七年以上有期
    徒刑，得併科新臺幣一千萬元以下罰金。」，修正後則規定
    ：「製造、運輸、販賣第二級毒品者，處無期徒刑或十年以
    上有期徒刑，得併科新臺幣一千五百萬元以下罰金。」；又
    修正前毒品危害防制條例第17條第2項係規定：「犯第4條至
    第8條之罪於偵查及審判中均自白者，減輕其刑。」，修正
    後則規定：「犯第4條至第8條之罪於偵查及歷次審判中均自
    白者，減輕其刑。」，經比較結果，修正後第4條第2項之規
    定將有期徒刑及罰金刑之刑度均提高，並限縮第17條第2項
    減輕其刑規定之範圍為「偵查及歷次審判中均自白」。是經
    比較新舊法後，以修正前毒品危害防制條例第4條第2項、第
    17條第2項規定較有利於被告李勇強，自應適用修正前之毒
    品危害防制條例第4條第2項、第17條第2項規定予以論科。
  ㈡核被告李勇強所為，係犯修正前毒品危害防制條例第4條第2
    項之販賣第二級毒品罪。再被告李勇強販賣前持有甲基安非
    他命之低度行為，為其販賣之高度行為所吸收，不另論罪。
  ㈢被告李勇強與同案被告林志輝就上開犯行，具有犯意聯絡及
    行為分擔，應論以共同正犯。
  ㈣刑之加重、減輕事由：
  ⒈刑法第47條第1 項
　　查被告李勇強前因販賣毒品案件，經臺灣高雄地方法院以99
    年度訴字第740號判處有期徒刑3年8月（共9罪），應執行有
    期徒刑9年2月，被告上訴後，分別經臺灣高等法院高雄分院
    以99年度上訴字第1631號、最高法院以100年度台上字第300
    0號駁回上訴而確定，於105年11月11日縮短刑期假釋出監，
    所餘刑期付保護管束，並於108年1月22日保護管束期滿假釋
    未經撤銷視為執行完畢等情，有其之臺灣高等法院前案紀錄
    表附卷可查，被告李勇強於徒刑執行完畢後，5年內故意再
    犯本件有期徒刑以上之罪，為累犯。本院審酌被告李勇強前
    案所犯已為重罪，復經相當期間入監服刑後，竟又再犯本案
    販毒之重罪，顯未因前案之刑罰執行而心生警惕，足認其刑
    罰反應力薄弱，且依本案犯罪情節，亦無適用累犯加重規定
    時，超過其所應負擔之罪責之情事，爰依刑法第47條第1項
    規定，加重其刑（其中法定刑為無期徒刑部分依法不得加重
    ）。
  ⒉修正前毒品危害防制條例第17條第2 項
　　被告李勇強如事實欄所示犯行，業據其於偵查及本院審理中
    均供承不諱，業如前述，爰依修正前毒品危害防制條例第17
    條第2項之規定，減輕其刑，並依法先加後減之（法定刑為
    無期徒刑部分，依法不得加重）。
  ⒊毒品危害防制條例第17條第1 項
　　被告李勇強於警詢時雖供稱其毒品來源係自稱「川」之男子
    （見他卷第194頁），惟偵查機關迄未因此查獲該人一情，
    有屏東縣政府警察局109年9月23日屏警刑偵一字第10935302
    700號函暨所附員警職務報告、110年2月2日屏警刑偵一字第
    11030366800號函暨所附員警職務報告、110年2月18日屏警
    刑偵一字第11030297600號暨所附員警職務報告等件在卷可
    參（見本院109年度原訴字第35號卷《下稱本院原訴卷》第77-
    79、155-158、219-221頁），足認本案並未有因被告李勇強
    上開供述因而查獲其他正犯或共犯之情事，自無毒品危害防
    制條例第17條第1項減刑規定之適用，附此敘明。
  ⒋刑法第59條
　　按刑法第59條規定之酌量減輕其刑，必須犯罪另有特殊之原
    因與環境，在客觀上足以引起一般同情，認為即使予以宣告
    法定最低度刑，猶嫌過重者，始有其適用。此所謂法定最低
    度刑，固包括法定最低本刑；惟遇有其他法定減輕之事由者
    ，則應係指適用其他法定減輕事由減輕其刑後之最低度刑而
    言。倘被告別有法定減輕事由者，應先適用法定減輕事由減
    輕其刑後，猶認其犯罪之情狀顯可憫恕，即使科以該減輕後
    之最低度刑仍嫌過重者，始得適用刑法第59條規定酌量減輕
    其刑（最高法院100年度台上字第744號判決意旨可資參照）
    。查被告李勇強上開販賣第二級毒品犯行，應適用修正前毒
    品危害防制條例第17條第2項規定減輕其刑，已如上述，則
    適用該規定減輕其刑後，其刑度相較原本之法定刑，已減輕
    甚多，衡以販賣毒品犯行對於毒品施用來源之提供大有助益
    ，影響所及，非僅多數人之生命、身體將可能受其侵害，國
    家、社會之法益亦不能免，為害甚鉅，當非個人一己之生命
    、身體法益所可比擬，綜觀其情節，實難認屬輕微，卷查無
    特殊之原因或事由，而在客觀上足以引起一般同情之處，且
    經本院依上開規定減刑之後，尚難謂其有情輕法重情形，自
    無再依刑法第59條規定減輕其刑之餘地，是被告李勇強上開
    販賣第二級毒品犯行，並無刑法第59條規定之適用，其辯護
    人為其辯護稱：被告僅有一次販賣毒品行為，數量並非龐大
    ，獲利非鉅，請依刑法第59條規定酌減其刑云云（見本院訴
    緝卷第88頁），尚非足採，併此敘明。
  ㈤爰以行為人之責任為基礎，審酌被告應深知毒品戕害國民身
    心健康及社會秩序甚鉅，竟為謀一己私利，進而基於營利之
    目的販賣第二級毒品予他人，足以危害國民身心健康及善良
    風氣，進而敗壞社會治安，所為實屬不該，惟念其坦承犯行
    之態度，復考量其前科素行（見前揭被告前案紀錄表，其中
    構成累犯部分不予重覆評價）、犯罪之動機、目的、手段、
    販賣第二級毒品之對象、次數、數量、金額、犯罪所生之危
    害暨其自陳從事太陽能儲電設備之工作（見本院訴緝卷第14
    1頁）等一切情狀，量處如主文所示之刑。
四、沒收：
  ㈠未扣案之行動電話1支（含門號0000000000號SIM卡1張），係
    同案被告林志輝所有供其與被告李勇強如事實欄所示販賣第
    二級毒品犯行所用之物，業據被告李勇強、同案被告林志輝
    分別供承在卷（見本院訴緝卷第88頁、原訴卷第104頁），
    是被告李勇強並無該行動電話及SIM卡之處分權，且此亦經
    本院另對同案被告林志輝為沒收之宣告，自無庸在被告李勇
    強罪刑項下諭知沒收。
  ㈡被告李勇強、林志輝上開犯行之犯罪所得為5,500元，其中5,
    000元係由被告李勇強取得，同案被告林志輝僅取得500元等
    情，業據被告李勇強、林志輝分別供承在卷（見本院訴緝卷
    第88頁、原訴卷第105頁），是被告李勇強就上開犯行所取
    得之毒品交易價金5,000元，雖未扣案，仍應依刑法第38條
    之1第1項前段、第3項規定，於被告李勇強所犯罪刑項下宣
    告沒收，於全部或一部不能沒收或不宜執行沒收時，追徵其
    價額。
據上論斷，應依刑事訴訟法第299條第1項前段，修正前毒品危害
防制條例第4條第2項、第17條第2項，刑法第2條第1項前段、第1
1條、第28條、第47條第1項、第38條之1第1項前段、第3項，判
決如主文。
本案經檢察官曾馨儀提起公訴，檢察官何克昌到庭執行職務。
中　　華　　民　　國　 111　　年　　2 　　月　　24　　日
                  刑事第二庭  審判長法  官  莊鎮遠
                                    法  官  吳昭億
                                    法  官  曾思薇
以上正本證明與原本無異。
如不服本判決應於收受判決後20日內向本院提出上訴書狀，並應
敘述具體理由；其未敘述上訴理由者，應於上訴期間屆滿後20日
內向本院補提理由書（均須按他造當事人之人數附繕本）「切勿
逕送上級法院」。
中　　華　　民　　國　　111 　年　　2 　　月　　24　　日
                                    書記官  盧建琳 
附錄論罪科刑法條：
【修正前毒品危害防制條例第4條第2項】
製造、運輸、販賣第二級毒品者，處無期徒刑或 7 年以上有期
徒刑，得併科新臺幣 1 千萬元以下罰金。